【裁判字號】    99,訴,1807
【裁判日期】    990719
【裁判案由】    毒品危害防制條例
【裁判全文】
臺灣板橋地方法院刑事判決              99年度訴字第1807號
公  訴  人  臺灣板橋地方法院檢察署檢察官
被      告  甲○○
上列被告因毒品危害防制條例案件，經檢察官提起公訴（99年度
毒偵字第3429號），本院判決如下：
    主  文
甲○○犯施用第一級毒品罪，累犯，處有期徒刑拾壹月。扣案之
第一級毒品海洛因壹包（驗餘淨重零點零柒柒伍公克）沒收銷燬
，海洛因包裝袋壹只沒收；又犯施用第二級毒品罪，累犯，處有
期徒刑柒月；應執行有期徒刑壹年肆月，扣案之第一級毒品海洛
因壹包（驗餘淨重零點零柒柒伍公克）沒收銷燬，海洛因包裝袋
壹只沒收。
    事  實
一、甲○○前於民國89年間因施用第二級毒品案件經本院以89年
    度毒聲字第6189號裁定送觀察、勒戒後，認有繼續施用毒品
    之傾向經本院以90年度毒聲字第195 號裁定施以強制戒治，
    於90年7 月10日停止戒治出所，所餘戒治期間付保護管束，
    於91年1 月14日保護管束期滿執行完畢。於94年間因施用第
    二級毒品案件，經臺灣臺北地方法院以94年度簡字第2322號
    判決判處有期徒刑3 月確定，於95年6 月30日縮刑期滿執行
    完畢。又於(一)、94年4 月間因犯詐欺罪經本院以95年度訴字
    地65 5號判決判處4 月確定；於94年11月間因犯收受贓物罪
    經本院以95年度簡字410 號判決判處有期徒刑5 月，復經本
    院以95年度簡上字第449 號判決駁回其上訴確定；於95年3
    月間因違反槍砲彈藥刀械管理條例案件經臺灣宜蘭地方法院
    以95年度訴字地334 號判處有期徒刑7 月，併科罰金1 萬元
    確定；於95年3 月間因持有第二級毒品案件經臺灣宜蘭地方
    法院以95年度易字第156 號判決判處有期徒刑4 月；於94年
    12月至95年3 月間因施第二級毒品案件經本院以95年度簡上
    字第337 號判決判處有期徒刑5 月確定。上開5 罪經本院及
    臺灣宜蘭地方法院分別以96年度聲減字第3578號裁定、96
    年度聲減字第935 號裁定減刑及定應執行刑為有期徒刑11月
    ，併科罰金5 千元確定。(二)、於95年9 月至10月間因施用第
    一級毒品案件經臺灣宜蘭地方法院以96年度訴字第134 號判
    決判處有期徒刑1 年確定，復經本院以96年度聲減字第3578
    號裁定減刑為有期徒刑6 月確定，並與上開(一)之案件接續執
    行，於97年6 月5 日縮刑期滿執行完畢。詎仍不知悔改，明
    知海洛因、甲基安非他命為毒品危害防制條例所列之第一級
    、第二級毒品，不得非法持有、施用，仍基於施用海洛因及
    甲基安非他命之犯意，於99年4 月13日下午3 時許，在臺北
    縣中和市○○路102 號7 樓居處以玻璃球吸食器施用第二級
    毒品甲基安非他命（起訴書誤載為MDMA，業經到庭實施公訴
    檢察官當庭更正）1 次；另基於施用第一級毒品海洛因之犯
    意，於同日下午11時許，在上開處所，以香煙燃燒之方式，
    施用第一級毒品海洛因1 次。嗣於99年4 月14日下午4 時10
    分許，在上開處所因通緝為警查獲，並扣得第一級毒品海洛
    因1 包（驗餘淨重0.0775公克），經警採集其尿液送驗後，
    鑑定結果呈嗎啡及甲基安非他命陽性反應，因而查悉上情。
二、案經臺北縣政府警察局永和分局移送臺灣板橋地方法院檢察
    署檢察官偵查起訴。本院於準備程序進行中，甲○○就被訴
    事實為有罪之陳述，經告知簡式審判程序之旨，並聽取各當
    事人之意見後，本院合議庭裁定由受命法官獨任進行簡式審
    判程序。
    理  由
一、訊據被告甲○○就上揭犯罪事實於本院審理時坦承不諱。其
    於經警查獲後採集尿液鑑驗結果，確呈甲基安非他命、嗎啡
    陽性反應，有臺灣檢驗科技股份有限公司濫用藥物檢驗報告
    1 紙在卷足證，足認被告前揭自白與事實相符，堪予採信。
    按92年7 月9 日新修正之毒品危害防制條例刪除2 犯及3 犯
    之規定，一改修法前繁雜之處遇程式，僅將施用毒品者簡化
    區分為初犯、再犯，並認施用毒品者係屬病患性犯人，以觀
    察、勒戒戒除其身癮，並以強制戒治去除其心癮。經觀察、
    勒戒或強制戒治執行完畢釋放後，若係5 年後再犯該條例第
    10 條 施用毒品罪者，與同條例第20條第1 項、第2 項關於
    「初犯」之處理方式相同，檢察官應先聲請法院裁定令被告
    入勒戒處所觀察、勒戒，並視有無繼續施用毒品傾向，決定
    應予釋放、為不起訴之處分，或應聲請法院裁定令入勒戒處
    所強制戒治；若係5 年內「再犯」同條例第10條施用毒品罪
    者，依同條例第23條第2 項規定，檢察官則應依法追訴。觀
    諸該條例第20條第3 項之修正理由：「觀察、勒戒或強制戒
    治5 年後再犯者，顯見前所實施之觀察、勒戒或強制戒治已
    足以遮斷其施用毒品之癮，為期自新及協助其戒除毒癮，對
    此5年 後再犯者，爰明定仍適用初犯之規定，先經觀察、勒
    戒、強制戒治之程式。」及同條例第23條第2 項之修正理由
    ：「為配合簡化施用毒品犯之刑事處遇程式，並鑑於經觀察
    、勒戒或強制戒治執行完畢釋放後5 年內再犯者，其再犯率
    甚高，原據以實施之觀察、勒戒及強制戒治既已無法收其實
    效，自應施以刑事處遇。」顯然如施用毒品者係前經觀察、
    勒戒或強制戒治等治療程式執行完畢5 年後，始再施用毒品
    之「初犯」，因前所執行之觀察、勒戒或強制戒治已足收戒
    除毒癮之效，自應重新執行觀察、勒戒或強制戒治等治療程
    式，並於治療程式執行完畢後，由檢察官為不起訴處分，毋
    庸對之追訴處罰；反之，在「再犯」之情形，因其先前所為
    治療程序顯未能收戒斷毒癮之效，且考量施用毒品者之再犯
    率偏高，乃簡化其刑事處遇程式，而逕予追訴處罰，不再施
    以治療程式。參酌上開立法理由，修正毒品危害防制條例就
    施用毒品者，祇於「初犯」及「5 年後再犯」2 種情形，有
    其追訴條件之限制，即須於初犯經觀察、勒戒或強制戒治釋
    放後，5 年內均無施用毒品之行為，始能認其前所實施之觀
    察、勒戒或強制戒治已足遮斷毒癮，而得於5 年後再犯時，
    再予適用初犯之規定，重行觀察、勒戒等程式。倘5 年內已
    經再犯，被依法追訴處罰，縱其第3 次（或第3 次以上）施
    用毒品之時間在初犯釋放5 年以後，即與「5 年後再犯」之
    情形有別，且因已於「5 年內再犯」，顯見其再犯率甚高，
    原實施觀察、勒戒或強制戒治，已無法收其實效，而無5 年
    戒斷期之存在，自無再經觀察、勒戒及強制戒治之必要，應
    由檢察官逕行起訴，始符新法修正之本旨。被告前於89年間
    因施用第二級毒品案件經本院以89年度毒聲字第6189號裁定
    送觀察、勒戒後，認有繼續施用毒品之傾向，經本院以90年
    度毒聲字第195 號裁定施以強制戒治，於90年7 月10日停止
    戒治出所，所餘戒治期間付保護管束，91年1 月14日保護管
    束期滿執行完畢。於94年間復因施用第二級毒品案件經臺灣
    臺北地方法院以94年度簡字第2322號判決判處有期徒刑3 月
    確定，於95年6 月30日縮刑期滿執行完畢。被告於強制戒治
    執行完畢釋放後，5 年內已再犯施用毒品案件，且經法院判
    處罪刑確定，則其再犯本件施用毒品案件，即非屬該條例第
    20條第3 項所稱「5 年後再犯」之情形，檢察官自應依法追
    訴。從而本案事證明確，被告犯行已堪認定，自應依法論科
    。
二、核被告所為，係犯毒品危害防制條例第10條第1項、第2項之
    施用第一級毒品罪及第二級毒品罪。其於施用前後持有第一
    級毒品海洛因及持有第二級毒品甲基安非他命之低度行為，
    應分別為施用之高度行為所吸收，均不另論罪。被告所犯前
    開2 罪間，犯意各別，行為互殊，應分論併罰。被告前於(一)
    、94年4 月間因犯詐欺罪經本院以95年度訴字地655 號判決
    判處4 月確定；於94年11月間因犯收受贓物罪經本院以95年
    度簡字410 號判決判處有期徒刑5 月，復經本院以95年度簡
    上字第449 號判決駁回其上訴確定；於95年3 月間因違反槍
    砲彈藥刀械管理條例案件經臺灣宜蘭地方法院以95年度訴字
    地334 號判處有期徒刑7 月，併科罰金1 萬元確定；於95年
    3 月間因持有第二級毒品案件經臺灣宜蘭地方法院以95年度
    易字第156 號判決判處有期徒刑4 月；於94年12月至95年3
    月間因施第二級毒品案件經本院以95年度簡上字第337 號判
    決判處有期徒刑5 月確定。上開5 罪經本院及臺灣宜蘭地方
    法院分別以96年度聲減字第3578號裁定、96年度聲減字第93
    5 號裁定減刑及定應執行刑為有期徒刑11月，併科罰金5 千
    元確定。(二)、於95年9 月至10月間因施用第一級毒品案件經
    臺灣宜蘭地方法院以96年度訴字第134 號判決判處有期徒刑
    1 年確定，復經本院以96年度聲減字第3578號裁定減刑為有
    期徒刑6 月確定，並與上開(一)之案件接續執行，於97年6 月
    5 日縮刑期滿，執行完畢，有臺灣高等法院被告前案紀錄表
    1 份在卷可查，被告於有期徒刑執行完畢後5 年之內故意再
    犯本案最重有期徒刑以上之罪，應依刑法第47條第1 項之規
    定加重其刑。爰分別審酌被告前有麻藥、贓物、竊盜、傷害
    、毒品等累累前科，顯示素行不佳，有前揭臺灣高等法院被
    告前案紀錄表可參，明知毒品危害之烈，復經減刑之寬典，
    未思改過自新，竟於另案施用毒品案件未到案執行而遭通緝
    期間，復分別施用第一級、第二級毒品而再犯本案，顯然先
    前所受保安處分及刑之宣告、執行，均未收矯治、警惕之效
    ，被告既無確實戒毒之決心，已難自拔，自應施以相當之刑
    罰，以期收教化之功能，兼衡其於本院審理時自知事證明確
    而坦承犯行，且其施用毒品犯行所生危害，主要以自戕身心
    健康為主，對於他人生命、身體、財產等法益，尚未查得重
    大直接危害等一切情狀，分別量處如主文所示之刑，並定其
    應執行刑，以示懲儆。
三、扣案白色粉末1 包（驗餘淨重0 點0775公克）經鑑驗後認係
    第一級毒品海洛因，有交通部民用航空局航空醫務中心毒品
    鑑驗書1 份在卷可查，是扣案之第一級毒品海洛因1 包（驗
    餘淨重0 點0775公克）為本案查獲之毒品，又被告自承上開
    毒品為其所有供己施用之物，應依毒品危害防制條例第18條
    第1 項規定諭知沒收銷燬。扣案之海洛因包裝袋1 只外包裝
    部分（最高法院96年度臺上字第5551號判決參照）為被告所
    有，供其施用海洛因使用之物，業據其供承在卷，爰依刑法
    第38條第1 項第2 款之規定併予宣告沒收。
據上論斷，應依刑事訴訟法第273條之1第 1項、第299條第1項前
段，毒品危害防制條例第10條第1 項、第2 項、第18條第1 項、
第23條第2 項，刑法第11條前段、第47條第1 項、第51條第5 款
、第38條第1 項第2 款，判決如主文。
本案經檢察官楊承翰到庭執行職務。
中    華    民    國    99    年    7     月    19    日
                  刑事第三庭  法  官  王偉光
上列正本證明與原本無異。
如不服本判決，應於送達後10日內敘明上訴理由，向本院提出上
訴狀，上訴於本院第二審合議庭 (應附繕本) 。其未敘述上訴理
由者，應於上訴期間屆滿後20日內向本院補提理由書「切勿逕送
上級法院」。
                              書記官  陳宥伶
中    華    民    國    99    年    7     月    19    日
附錄本案論罪科刑法條全文：
毒品危害防制條例第10條
施用第一級毒品者，處 6 月以上 5 年以下有期徒刑。
施用第二級毒品者，處 3 年以下有期徒刑。

司法院資訊處製作；財團法人民間司法改革基金會備份。
